【裁判字號】    98,消債抗,11
【裁判日期】    980330
【裁判案由】    抗告事件
【裁判全文】
臺灣彰化地方法院民事裁定  98年度消債抗字第11號
抗  告  人  甲○○
上列抗告人因消費者債務清理條例事件聲請更生程序事件，對於
民國98年2 月26日本院97年度債消更字第265 號裁定提起抗告，
本院裁定如下：
    主  文
抗告駁回。
抗告程序費用新台幣壹仟元由抗告人負擔。
    理  由
一、本件抗告意旨略以：(1)抗告人每月收入新台幣（下同）48,4
    91元，加計加班費5,000 元，合計為53,491元，扣除每月依
    協商條件應清償金額10,900元，新光銀行房屋貸款17,000元
    ，台新銀行二胎房貸10,000元，每月僅餘15,591元可供維持
    生活，而抗告人每月之必要開銷約需20,828元，抗告人顯無
    法同時維持生活及償還協商款項。又抗告人前曾委託住商不
    動產估價意圖變賣名下房產償債，經估價約可賣得230 至25
    0 萬元，且該房地產非新成屋且地段欠佳，亦不易賣出，抗
    告人之現有資產以250 萬元估算亦少於債務總額2,673,259
    元，自有債務不能清償之情形。(2)另抗告人之收入如扣除每
    月必要之生活費用後，已無法繳納協商金額，是屬不可歸責
    於抗告人事由而毀諾，而原審裁定係以總資產大於總負債為
    由駁回抗告人之聲請，因此請求廢棄原審之裁定准予抗告人
    開始更生之程序等語。
二、按債務人不能清償債務或不能清償之虞者，得依消費者債務
    清理條例第3 條規定進行更生或清算程序，清理其債務，法
    院審酌資產能力需就債務人之財產、信用及勞力三者綜合判
    斷，是否確有不能清償債務或有不能清償之虞者，債務人擁
    有財產之現值多寡自為判斷之重要因素。次按聲請更生或清
    算不合程式或不備其他要件者，法院應以裁定駁回之，但其
    情形可以補正者，法院應定期先命補正，復為同條例第8 條
    所明定。
三、經查：本件原審裁定以抗告人名下所有彰化縣秀水鄉○○段
    第1563之6地號土地1筆及其上坐落之彰化縣秀水鄉○○段第
    87建號，即門牌號碼彰化縣秀水鄉○○村○○街337號建物1
    棟及增建之1600建號之建物，經本院執行處委託東融不動產
    估價師事務所鑑定價格為2,874,878 元，有執行處函文三份
    ，及該事務所鑑定報告一份附卷可憑，認定抗告人資產現值
    大於前開總負債金額2,673,259 元，因該不動產經專業之不
    動產估價師依法鑑定，價格認定尚無不當，抗告人泛指房仲
    業者估價僅能賣得230 萬元至250 萬元，並無證據證明該價
    格為正確市值即無可採信。
四、次查：抗告人雖稱其已履行10期協商金額，嗣後毀諾係有不
    可歸責之理由，惟依原審卷附之財團法人金融聯合徵信中心
    資料及協議書（見原審卷第67頁），抗告人協議每月繳款金
    額為10,750元，自95年6 月繳至97年2 月毀諾，按消費者債
    務清理條例第151 條第5 項規定債務人與金融機構協商成立
    者，不得聲請更生或清算，但因不可歸責於己之事由，致履
    行顯有重大困難者不在此限，原審裁定並未認定抗告人有可
    歸責事由而毀諾進而駁回更生聲請，而係以聲請人資產大於
    負債並無消費者債務清理條例第3 條債務人不能清償之理由
    而駁回，抗告人仍執此而抗告，恐係對原裁定理由有所誤解
    ，本院對抗告人執該理由抗告即無庸再為審理。
五、綜上，抗告人之抗告理由均不足採，抗告人之聲請更生既不
    符消費者債務清理條例第3 條「不能清償債務或有不能清償
    之虞」之要件，且上開欠缺又屬無從補正，依上揭說明，其
    聲請為不合法，自不應准許，從而，原裁定駁回抗告人之聲
    請，並無違誤，抗告意旨請求廢棄原裁定，並無理由，應予
    駁回。
六、據上論結，本件抗告為無理由，依消費者債務清理條例第11
    條第2 項、第15條，民事訴訟法第495 條之1 第1 項、第44
    9 條第1 項、第95條、第78條裁定如主文。
中    華    民    國    98    年    3     月    30    日
                  民事第二庭    審判長法  官  邱月嬌
                                      法  官  施錫揮
                                      法  官  李言孫
以上正本係照原本作成。
本件不得再抗告。
中    華    民    國    98    年    3     月    31    日
                                      書記官  施惠


司法院資訊處製作；財團法人民間司法改革基金會備份。
